臺灣苗栗地方法院民事裁定
110年度監宣字第103號
聲  請  人  林○軍  




相  對  人  林○彥  


關  係  人  譚○妹  

上列聲請人聲請監護宣告事件，本院裁定如下：
　　主    文
宣告相對人林○彥（民國00年0月00日生、身分證統一編號：Z000
000000號）為受監護宣告之人。
選定聲請人林○軍（民國00年00月0日生、身分證統一編號：Z000
000000號）為受監護宣告之人之監護人。
指定關係人譚○妹（民國00年0月00日生、身分證統一編號：Z000
000000號）為會同開具財產清冊之人。
程序費用新台幣1,000元由受監護宣告之人負擔。
　　理    由
一、對於因精神障礙或其他心智缺陷，致不能為意思表示或受意
    思表示，或不能辨識其意思表示之效果者，法院得因本人、
    配偶、四親等內之親屬、最近一年有同居事實之其他親屬、
    檢察官、主管機關、社會福利機構、輔助人、意定監護受任
    人或其他利害關係人之聲請，為監護之宣告，民法第14條第
    1 項定有明文。次按受監護宣告之人應置監護人；法院為監
    護之宣告時，應依職權就配偶、四親等內之親屬、最近一年
    有同居事實之其他親屬、主管機關、社會福利機構或其他適
    當之人選定一人或數人為監護人，並同時指定會同開具財產
    清冊之人；法院為前項選定及指定前，得命主管機關或社會
    福利機構進行訪視，提出調查報告及建議。監護之聲請人或
    利害關係人亦得提出相關資料或證據，供法院斟酌；法院選
    定監護人時，應依受監護宣告之人之最佳利益，優先考量受
    監護宣告之人之意見，審酌一切情狀，並注意下列事項：（
    一）受監護宣告之人之身心狀態與生活及財產狀況。（二）
    受監護宣告之人與其配偶、子女或其他共同生活之人間之情
    感狀況。（三）監護人之職業、經歷、意見及其與受監護宣
    告之人之利害關係。（四）法人為監護人時，其事業之種類
    與內容，法人及其代表人與受監護宣告之人之利害關係，民
    法第1110條、第1111條、第1111條之1分別定有明文。復按
    法院為監護之宣告時，受監護宣告之人已訂有意定監護契約
    者，應以意定監護契約所定之受任人為監護人，同時指定會
    同開具財產清冊之人。其意定監護契約已載明會同開具財產
    清冊之人者，法院應依契約所定者指定之，但意定監護契約
    未載明會同開具財產清冊之人或所載明之人顯不利本人利益
    者，法院得依職權指定之。法院為前項監護之宣告時，有事
    實足認意定監護受任人不利於本人或有顯不適任之情事者，
    法院得依職權就第1111條第1項所列之人選定為監護人，民
    法第1113-4條定有明文。
二、本件聲請意旨略以：聲請人為相對人之大哥，相對人自民國
    70年8月，因急性肺炎之原因，雖經送醫診治仍不見起色，
    致不能為意思表示或受意思表示，及不能辨識其意思表示之
    效果，為此請求宣告相對人為受監護宣告之人，及選定聲請
    人為相對人之監護人，並指定關係人即相對人之母譚○妹為
    會同開具財產清冊之人等語，並提出戶籍謄本、親屬系統表
    、同意書、相對人身心障礙證明等件為證。
三、另經鑑定人即為恭紀念醫院精神醫療中心林玉財醫師鑑定結
    果：相對人從小患有極重度智能不足，使其對一般事物的理
    解、認知、判斷及自我控制能力受損，因此其意思表示、受
    意思表示，即辨識其意思表示效果之能力達完全不能之程度
    ，對於其財產之管理與處分須他人給予協助，有為恭財團法
    人為恭紀念醫院精神醫療中心司法鑑定報告書在卷可憑。本
    院審酌前情，堪認相對人確已達不能為意思表示或受意思表
    示，或不能辨識其意思表示之效果者之狀態，爰宣告相對人
    為受監護宣告之人。
四、本件相對人既經為監護之宣告，已如上述，自應依上開規定
    ，為其選定監護人及指定會同開具財產清冊之人，經查，相
    對人未定有意定監護契約，有本院依職權查詢司法院意定監
    護契約管理系統查詢結果在卷可稽。依前開規定，本院囑託
    社團法人苗栗縣肢體傷殘自強協會訪視調查結果略以：聲請
    人表示相對人自8、9個月發燒過度，導致其智能及語言表達
    能力受限，也較缺乏危機意識且難以對日常事務做出判斷，
    為處理相對人父名下房屋及處理相對人保險事宜，在基於保
    護相對人的立場，爰提出本件聲請。相對人領有多障/極重
    度身心障礙證明，僅可理解簡單指令動作，無口語能力故無
    法完整表達需求，因無獨立自主生活能力，倚賴家屬協助處
    理，顯見於重大決策時，需重要他人為其監護。聲請人為相
    對人之大哥，目前有穩定之工作及收入，且有關係人譚○妹
    會協助日常生活開銷，評估其家庭經濟狀況可，聲請人承諾
    與其他關係人共同照顧相對人，評估目前之照顧方式及家庭
    支持並無不妥之處，聲請人亦知為相對人辦理監護宣告，以
    利保障相對人權益，顯見相對人家庭具有良好之社會資源連
    結能力，綜上，評估聲請人擔任相對人之監護人，關係人擔
    任會同開具財產清冊之人，協助相對人處理日常重大事務決
    策，無不適宜之處，建請法院依受監護宣告人之最佳權益綜
    合評估及裁量等語，有社團法人苗栗縣肢體傷殘自強協會11
    0年9月15日苗肢殘自字第110050號函檢附苗栗縣政府身心障
    礙者聲請監護宣告案件訪視調查表在卷可憑。本院審酌相對
    人現與關係人同住，聲請人為其大哥，雖現在外租屋，惟聲
    請人每週均會返家與相對人互動，處理相對人事務並無不妥
    ，對於相對人身心狀況及生活習性知之甚稔，且經相對人二
    哥林○獅、弟林○銘同意由聲請人擔任監護人，關係人擔任會
    同開具財產清冊之人，有前揭訪視調查表、同意書在卷可稽
    ，其二人亦均有意願擔任，足認由聲請人擔任監護人，應可
    善盡保護相對人權益之責任，爰依前揭規定，選定聲請人為
    相對人之監護人，併指定關係人為會同開具財產清冊之人。
五、末按監護人於執行有關受監護人之生活、護養療治及財產之
    職務時，應尊重受監護人之意思，並考量其身心狀況與生活
    狀況；監護開始時，監護人對於受監護人之財產，應依規定
    會同本院選定開具財產清冊之人，於二個月內開具財產清冊
    ，並陳報法院；於前條之財產清冊開具完成並陳報法院前，
    監護人對於受監護人之財產僅得為管理上必要之行為；監護
    人對於受監護人之財產，非為受監護人之利益，不得使用、
    代為或同意處分；監護人代理受監護人購置或處分財產，或
    就其居住之建築物或基地出租、供他人使用或終止租賃，非
    經法院許可，不生效力；民法第1112條、第1113條準用第10
    99條、第1099條之1 、第1101條第1 項、第2 項規定甚明，
    附此敘明。
六、依家事事件法第164 條第2 項，裁定如主文。
中　　華　　民　　國　　110 　年　　9 　　月　　30　　日
                   家事法庭     法  官　周靜妮
正本係照原本作成。
如不服本裁定關於選定監護人及指定會同開具財產清冊之人等部
分，應於送達後十日內向本院提出抗告狀，並繳納抗告費新臺幣
1千元。